臺灣桃園地方法院刑事判決
110年度審訴字第959號
公  訴  人  臺灣桃園地方檢察署檢察官
被      告  張祐閎


上列被告因毒品危害防制條例，經檢察官提起公訴（110年度偵
字第19608號、110年度毒偵字第4396號），被告於本院準備程序
進行中，就被訴事實為有罪之陳述，經本院告知簡式審判意旨，
並聽取當事人之意見後，本院合議庭裁定由受命法官獨任依簡式
審判程序審理，判決如下：
    主  文
甲○○施用第二級毒品，累犯，處有期徒刑參月，如易科罰金，以
新臺幣壹仟元折算壹日，扣案之針頭壹支沒收；又犯持有第二級
毒品純質淨重二十公克以上罪，累犯，處有期徒刑柒月，扣案之
第二級毒品甲基安非他命肆包（純質淨重合計貳拾柒點陸參肆壹
公克）均沒收銷燬之，扣案之夾鏈袋壹包及電子磅秤壹台均沒收
之。
    事實及理由
一、本件犯罪事實及證據，除證據部分補充「被告甲○○於本院準
    備程序及審理時之自白」外，餘均引用檢察官起訴書所載（
    詳如附件）。
二、按觀察、勒戒或強制戒治執行完畢釋放後，3年內再犯第10
    條之罪者，檢察官或少年法院（地方法院少年法庭）應依法
    追訴或裁定交付審理，毒品危害防制條例第23條第2項定有
    明文。被告因施用毒品案件，經臺灣新竹地方法院109年度
    毒聲字第293號裁定令入勒戒處所施以觀察、勒戒後，因無
    繼續施用毒品傾向，於民國110年3月30日執行完畢釋放出所
    ，並經臺灣新竹地方檢察署檢察官以110年度毒偵字第1762
    號為不起訴處分確定，此有臺灣高等法院被告前案紀錄表1 
    份在卷可佐。被告於前開觀察、勒戒執行完畢釋放後3年內
    ，再犯本件施用第二級毒品甲基安非他命之犯行，本案即應
    依法追訴處罰。
三、論罪科刑：
（一）核被告就起訴書犯罪事實欄一、（一）所為，係犯毒品危
      害防制條例第10條第2項施用第二級毒品罪；就起訴書犯
      罪事實欄一、（二）所為，係犯毒品危害防制條例第11條
      第4項持有第二級毒品純質淨重二十公克以上罪。被告上
      開2次犯行間，犯意各別，行為互殊，應予分論併罰。
（二）按刑法上所謂犯罪之吸收關係，指數個犯罪構成要件行為
       彼此性質相容，但數個犯罪行為間具有高度、低度，或
      重 行為、輕行為之關係，或某種犯罪行為為他罪之階段
      行為 （或部分行為），或某種犯罪行為之性質或結果當
      然包含 他罪之成分在內等情形。是以當高度或重行為之
      不法與罪 責內涵足以涵蓋低度或輕行為，得以充分評價
      低度或輕行 為時，在處斷上，祗論以高度或重行為之罪
      名，其低度或 輕行為則被吸收，而排斥不予適用，即不
      另行論罪（最高 法院108年度台上字第1031號判決意旨參
      照）。是以持有 法定數量以上毒品之高度行為所得吸收
      之施用毒品低度行 為，應僅限施用該所持有法定數量以
      上毒品為限，尚非可 任意擴張至所有之施用毒品行為。
      查被告於犯罪事實欄一、（一）所示之110年5月18日上午
      9時許施用第二級毒品甲基安非他命後，於犯罪事實欄一
      、（二）所示之110 年5月18日下午7時許，始購買純質淨
      重20公克以上之第二級毒品甲基安非他命4包，並於同日
      下午9時45分許為警攔檢而查獲， 顯見被告於犯罪事實欄
      一、（一）所施用之第二級毒品甲基安非他命非屬犯罪事
      實欄一、（二）所持有第二級毒品甲基安非他命之一部分
      ，依前開說明，被告持有逾法定數量之第二級毒品甲基安
      非他命之行為自無從吸收上揭施用第二級毒品甲基安非他
      命，而應予分論併罰，公訴意旨認兩者間有吸收關係，容
      有誤會，附此敘明。　　　　　　
（三）被告前因施用毒品案件，經臺灣新竹地方法院以108年度
      竹北簡字第306號判決處有期徒刑2月確定，於108年12月1
      1日徒刑易科罰金執行完畢，是其於有期徒刑執行完畢 後
      5年內故意再犯本件有期徒刑以上之罪，為累犯，再參照
      司法院大法官釋字第775號解釋意旨，被告前已有施用毒
      品犯行，此次再犯施用第二級毒品及持有第二級毒品純 
      質淨重二十公克以上之本案罪行，足顯被告對刑之執行均
       不知悔改，其前對刑罰之反應力亦屬薄弱，此次加重最
      低 本刑，對其人身自由所為之限制自無過苛之侵害，是
      認均 應依刑法第47條第1項規定加重其刑。　　　
（四）爰審酌被告前既經觀察、勒戒之處遇程序，卻仍漠視法令
      之禁制，而再為本案之犯行，未能徹底戒斷施用毒品之犯
      行，顯見並未具有戒除毒癮之決心，又毒品之流通及持有
      ，危害國人身心健康及社會秩序，已為國法所厲禁，被告
      本件持有純質淨重合計27.6341公克之第二級毒品甲基安
      非他命，所為實屬不該，惟衡諸其施用毒品犯罪所生之危
      害，實以殘害自身健康為主，對於社會治安與他人權益之
      侵害尚屬非鉅，施用毒品者均有相當程度之心理依賴，其
      犯罪心態與一般刑事犯罪之本質並不相同，應側重適當之
      醫學治療及心理矯治為宜，兼衡被告於犯案後對本案犯行
      均坦承不諱之態度、審理時自陳高中畢業之智識程度、家
      庭經濟狀況勉持、職業為送貨員、月薪為新臺幣35,000元
      及其犯罪動機、目的、手段等一切情狀，量處如主文所示
      之刑，並就得易科罰金之罪，諭知如易科罰金之折算標準
      。另按裁判確定前犯數罪者，併合處罰之。但有下列情形
      之一者，不在此限；一、得易科罰金之罪與不得易科罰金
      之罪。二、得易科罰金之罪與不得易科罰金之罪。三、得
      易服社會勞動之罪與不得易科罰金之罪。四、得易服社會
      勞動之罪與不得易服社會勞動之罪。前項但書情形，受刑
      人請求檢察官聲請定應執行者，依第51條規定定之，刑法
      第50條定有明文，是本院無庸就就被告所犯得易科罰金之
      罪與不得易科罰金之罪合併定其應執行刑，一併指明。
三、沒收：
（一）扣案之施用毒品所用針頭1支，係供被告犯本案施用第二
      級毒品甲基安非他命所用乙節，業據被告於本院審理時供
      述明確（見院卷第171頁），爰依刑法第38條第2項前段規
      定宣告沒收之。
（二）扣案之白色晶體4包，經送臺北榮民總醫院鑑定，鑑定結
      果確檢出均為第二級毒品甲基安非他命（驗餘淨重合計74
      .8927公克，計算式：8.5004公克+24.0910公克+32.8266
      公克+9.4747公克），且其純質淨重合計27.6341公克（計
      算式：0.0034公克+11.0013公克+12.9451公克+3.6843公
      克=27.6341公克）乙節，有前開臺北榮民總醫院110年7 
      月15日北榮毒鑑字第C0000000號毒品成分鑑定書及北榮毒
      鑑字第C0000000-Q號毒品純度鑑定書在卷可稽（見桃園地
      檢署110年度偵字第19608號卷第119頁至第125頁），係被
      告於本案非法持有之物，應依毒品危害防制條例第18條第
      1項前段規定諭知沒收銷燬。至取樣鑑定用罄之毒品部分
      ，既已滅失，自無庸另為沒收銷燬之宣告，附此敘明。另
      扣案之夾鏈袋1包及電子磅秤1台，為被告用以分裝購得之
      第二級毒品甲基安非他命，以便控管每次吸食毒品的數量
      及次數（見臺灣桃園地方檢察署110年度毒偵字第4396號
      卷第43頁），上開物品均屬供被告持有第二級毒品甲基安
      非他命所用之物，爰依刑法第38條第2項前段規定宣告沒
      收之。
據上論斷，應依刑事訴訟法第273條之1第1項、第299條第1項前
段、第310條之2、第454條（本案採判決精簡原則，僅引述程序
法條），判決如主文。
本案經檢察官乙○提起公訴，經檢察官周芝君到庭執行職務。
中　　華　　民　　國　　111 　年　　3 　　月　　8 　　日
                  刑事審查庭  法  官  劉美香
以上正本證明與原本無異。
如不服本判決應於收受判決後20日內向本院提出上訴書狀，並應
敘述具體理由。其未敘述上訴理由者，應於上訴期間屆滿後20日
內向本院補提理由書(均須按他造當事人之人數附繕本)「切勿逕
送上級法院」。 
　　　　　　　　　　　　　　　書記官　張怡婷
中　　華　　民　　國　　111 　年　　3 　　月　　9 　　日
附錄本案論罪科刑依據之法條：　　　
毒品危害防制條例第10條
施用第一級毒品者，處 6 月以上 5 年以下有期徒刑。
施用第二級毒品者，處 3 年以下有期徒刑。

毒品危害防制條例第11條
持有第一級毒品者，處 3 年以下有期徒刑、拘役或新臺幣 30
萬元以下罰金。
持有第二級毒品者，處 2 年以下有期徒刑、拘役或新臺幣 20
萬元以下罰金。
持有第一級毒品純質淨重十公克以上者，處 1 年以上 7 年以下
有期徒刑，得併科新臺幣 1 百萬元以下罰金。
持有第二級毒品純質淨重二十公克以上者，處 6 月以上 5 年以
下有期徒刑，得併科新臺幣 70 萬元以下罰金。
持有第三級毒品純質淨重五公克以上者，處 2 年以下有期徒刑
，得併科新臺幣 20 萬元以下罰金。
持有第四級毒品純質淨重五公克以上者，處 1 年以下有期徒刑
，得併科新臺幣 10 萬元以下罰金。
持有專供製造或施用第一級、第二級毒品之器具者，處 1 年以
下有期徒刑、拘役或新臺幣 10 萬元以下罰金。





附件：
臺灣桃園地方檢察署檢察官起訴書
                                    110年度偵字第19608號
 110年度毒偵字第4396號
　　被　　　告　甲○○　男　29歲（民國00年0月00日生）
　　　　　　　　　　　　住新竹縣○○鄉○○路000巷00號
　　　　　　　　　　　　國民身分證統一編號：Z000000000號
上列被告因違反毒品危害防制條例案件，業經偵查終結，認應提
起公訴，茲將犯罪事實及證據並所犯法條分敘如下：
　　  　犯罪事實
一、甲○○前因施用毒品案件，經臺灣新竹地方法院裁定送觀察勒
    戒，因有施用傾向，再經同法院裁定送強制戒治，嗣經臺灣
    高等法院以110年度毒抗字第541號裁定撤銷原裁定，駁回原強
    制戒治之聲請確定，並於民國110年4月6日停止戒治釋放出所
    ，並經臺灣新竹地方檢察署檢察官以110年度毒偵緝字第19
    、20號為不起訴處分。復因施用毒品案件，經臺灣新竹地方
    法院以108年度竹北簡字第306號判處有期徒刑2月，甫於108
    年12月11日徒刑易科罰金執行完畢。詎猶不知悔改，於上開
    強制戒治執行完畢釋放3年內，分別為下列行為：
(一)基於施用第二級毒品之犯意，於110年5月18日上午9時許，在
    新竹縣○○鄉○○路000巷00號住處內，以將甲基安非他命置入
    玻璃球內燒烤吸食其煙之方式，施用第二級毒品甲基安非他
    命1次。
(二)明知甲基安非他命為毒品危害防制條例列管之第二級毒品，
    未經許可，不得逾量持有，竟基於持有第二級毒品純質淨重
    20公克以上之犯意，於110年5月18日晚間7時許，在桃園市
    中壢區某址，向某真實年籍姓名不詳自稱「黑狗」之成年男
    子，購買價值新臺幣（下同）7萬元之甲基安非他命4包（總
    毛重79.3公克，總純質淨重約27.6341公克）而持有之。嗣
    於同日晚間9時45分許，在桃園市新屋區高鐵南路6段792巷
    內，因交通違規為警攔檢，甲○○自其所駕駛車輛丟棄包包1
    只，為警當場在該包包內扣得安非他命4包（毛重共79.3公
    克）、針頭1支、夾鏈袋1包，復在該車內扣得電子磅秤1台
    ，始悉上情。
二、案經桃園市政府警察局楊梅分局報告偵辦。
　　　　證據並所犯法條
一、證據清單及待證事實：
編號 證據名稱 待證事實 1 被告甲○○於警詢及偵查中之自白 證明被告於上開時、地，以上開方式，施用第二級毒品甲基安非他命1次，並購買前揭甲基安非他命4包後持有，嗣為警查獲之事實。 2 桃園市政府警察局楊梅分局真實姓名與尿液毒品編號對照表（尿液編號：110H-268）、台灣檢驗科技股份有限公司濫用藥物檢驗報告（檢體編號：110H-268，報告編號：UL/2021/00000000）各1紙 證明被告於110年5月18日22時5分許，為警採集尿液送驗，結果呈甲基安非他命陽性反應之事實。 3 桃園市政府警察局楊梅分局搜索扣押筆錄暨扣押物品目錄表各1份、扣案物、現場照片6張 證明被告於上開時、地，為警查獲持有上開扣案物之事實。    4 臺北榮民總醫院110年7月15日北榮毒鑑字第C0000000號毒品成分鑑定書（一）、（二）、同院110年7月15日北榮毒鑑字第C0000000-Q號毒品純度鑑定書（一）、（二）各1份 證明扣案白色或透明晶體4包，經送驗，結果檢出第二級毒品甲基安非他命成分，且純質淨重合計達27.6341公克之事實。 
二、按甲基安非他命屬毒品危害防制條例第2條第2項規定之第二
    級毒品，不得非法持有及施用。再所謂高度行為吸收低度行
    為乃係基於法益侵害之觀點，認為當高度行為之不法內涵足
    以涵蓋低度行為時，方得論以吸收犯。98年5月20日修正之
    毒品危害防制條例既將同屬持有毒品行為之處罰依數量多寡
    而分別以觀，顯見立法乃係有意以持有毒品數量作為評價持
    有毒品行為不法內涵高低之標準，並據此修訂持有毒品罪之
    法定刑，俾使有所區隔。因此吾人應可推知當行為人持有毒
    品數量達法定標準以上者，由於此舉相較於僅持有少量毒品
    之不法內涵較高、法定刑亦隨之顯著提升，縱令行為人係為
    供個人施用而一次購入，由於該等行為不法內涵非原本施用
    毒品行為所得涵蓋，自不得拘泥於以往施用行為吸收持有行
    為之既定見解，應本諸行為不法內涵高低行為判斷標準，改
    認持有法定數量以上毒品之行為屬高度行為而得吸收施用毒
    品行為，或逕認施用毒品之輕行為當為持有超過法定數量毒
    品之重行為所吸收，方屬允當（臺灣高等法院暨所屬法院98
    年法律座談會刑事類第15號提案研討意見參照）。
三、核被告所為，係犯毒品危害防制條例第11條第4項持有第二
    級毒品純質淨重20公克以上罪嫌。又被告施用甲基安非他命
    之低度行為，應為持有甲基安非他命純質淨重20公克以上之
    高度行為所吸收，請不另論罪。又查被告前有如犯罪事實欄
    所載之論罪科刑及執行情形，有本署刑案資料查註紀錄表1
    份附卷可憑，其於徒刑執行完畢5年內，故意再犯本件有期
    徒刑以上之罪，為累犯，請參照司法院大法官解釋釋字第77
    5號解釋意旨及刑法第47條之規定，審酌依累犯之規定加重
    其刑。
四、扣案之甲基安非他命4包，除鑑驗用罄者外，請依毒品危害
    防制條例第18條第1項前段之規定宣告沒收並諭知銷燬。扣
    案之針頭1支、夾鏈袋1包、電子磅秤1台，為被告所有，且
    為供其施用毒品犯行所用之物，請依刑法第38條第2項前段
    規定宣告沒收。
五、至報告意旨認被告所為係涉犯毒品危害防制條例第5條第2項
    之意圖販賣而持有第二級毒品罪嫌一節。按犯罪事實應依證
    據認定之，無證據不得認定犯罪事實，刑事訴訟法第154條
    第2項定有明文。訊據被告堅詞否認涉有前揭犯嫌，辯稱：
    扣案毒品是自己施用的，因為購買量多比較便宜，沒有要販
    賣等語。經查，報告意旨認被告涉有前揭犯嫌，無非係以自
    其身上查扣純質淨重20公克以上之甲基安非他命4包、夾鏈
    袋及電子磅秤等物為論據；然全案係因被告交通違規為警盤
    查始查獲扣案之甲基安非他命等物，並未查獲任何意圖販賣
    毒品之帳冊、相關電磁紀錄等足認被告有意圖販賣毒品之確切
    事證資料，是尚無積極證據證明被告持有前揭毒品之目的即
    係意圖供販賣之用，自難僅憑查獲被告持有前揭毒品之事實
    ，即遽以意圖販賣而持有第二級毒品罪責相繩之。再者，扣
    案之電子磅秤及夾鏈袋等物，用途不一，亦難僅以持有該等
    物品，即遽認被告有意圖販賣毒品之犯意。佐以本件採集被
    告尿液送檢驗後，檢驗結果確呈安非他命、甲基安非他命陽
    性反應，有卷附尿液鑑驗報告書可考，亦堪認被告上開供己
    施用之辯解，無違常情。據上，依罪疑唯輕原則，自難繩以
    該罪責，然此部分倘成立犯罪，因與前揭起訴部分基本事實
    同一，應為起訴效力所及，爰不另為不起訴之處分，併此敘
    明。
六、依毒品危害防制條例第23條第2項、刑事訴訟法第251條第1
    項提起公訴。
　  此　致
臺灣桃園地方法院
中　　華　　民　　國　　110 　年　　 8　　月　　 14 　日
　　　　　　　　　　　　　　　檢　察　官  劉  倍
本件證明與原本無異
中　　華　　民　　國　  110   年　   9    月　　  1   日
                              書  記  官  林  耘 
附錄本案所犯法條全文：
毒品危害防制條例第10條
施用第一級毒品者，處 6 月以上 5 年以下有期徒刑。
施用第二級毒品者，處 3 年以下有期徒刑。
毒品危害防制條例第11條
持有第一級毒品者，處 3 年以下有期徒刑、拘役或新臺幣 30
萬元以下罰金。
持有第二級毒品者，處 2 年以下有期徒刑、拘役或新臺幣 20
萬元以下罰金。
持有第一級毒品純質淨重十公克以上者，處 1 年以上 7 年以下
有期徒刑，得併科新臺幣 1 百萬元以下罰金。
持有第二級毒品純質淨重二十公克以上者，處 6 月以上 5 年以
下有期徒刑，得併科新臺幣 70 萬元以下罰金。
持有第三級毒品純質淨重五公克以上者，處 2 年以下有期徒刑
，得併科新臺幣 20 萬元以下罰金。
持有第四級毒品純質淨重五公克以上者，處 1 年以下有期徒刑
，得併科新臺幣 10 萬元以下罰金。
持有專供製造或施用第一級、第二級毒品之器具者，處 1 年以
下有期徒刑、拘役或新臺幣 10 萬元以下罰金。